【裁判字號】    90,上更(一),510
【裁判日期】    901204
【裁判案由】    毒品危害防制條例
【裁判全文】
臺灣高等法院臺南分院刑事判決                                        行股
    上  訴  人
    即  被  告  甲  ○  ○
    指定辯護人  本院公設辯護人  丙  ○  ○
右列上訴人因違反毒品危害防制條例案件，不服臺灣嘉義地方法院八十八年度訴字第
九十四號中華民國八十八年五月十二日第一審判決（起訴案號：臺灣嘉義地方法院檢
察署八十八年度偵字第七０六號），提起上訴，判決後經最高法院發回更審，本院判
決如左：
    主      文
原判決撤銷。
甲○○無罪。
    理      由
一、公訴意旨略以：上訴人即被告甲○○，曾犯違反麻醉藥品管理條例罪，經法院判
    處有期徒刑五月確定，已於民國（下同）八十五年六月二十六日，易科罰金執行
    完畢，猶不知悔改，復基於概括之犯意，自八十七年十二月中旬起，至八十八年
    一月九、十日止，先後三次在嘉義縣新港鄉○○街五十一號，乙○○所開設之「
    龍之城遊藝場」內，以新臺幣（下同）五千元之價格，販賣第二級毒品安非他命
    予乙○○。案經嘉義市警察局第二分局移送偵辦，因認其涉犯有毒品危害防制條
    例第四條第二項販賣第二級毒品之罪嫌云云。
二、按犯罪事實應依證據認定之，無證據不得推定其犯罪事實；又不能證明被告犯罪
    者，應諭知無罪之判決；刑事訴訟法第一百五十四條、第三零一條第一項，分別
    定有明文。次按認定犯罪事實應依證據，為刑事訴訟法所明定，故被告否認犯罪
    事實所持之辯解，縱屬不能成立，仍非有積極證據足以證明其犯罪行為，不能遽
    為有罪之認定；又認定犯罪事實所憑之證據，雖不以直接證據為限，間接證據亦
    包括在內，然而無論直接或間接證據，其為訴訟上之證明，須於通常一般之人均
    不致有所懷疑，而得確信其為真實之程度者，始得據為有罪之認定，倘其證明尚
    未達到此一程度，而有合理之懷疑存在時，事實審法院復已就其心證上理由予以
    闡述，敘明其如何無從為有罪之確信，因而為無罪之判決，尚不得任意指為違法
    ；亦迭經最高法院著有三十年上字第一八三一號、七十六年臺上字第四九八六號
    判例在案。公訴人認被告涉犯有上開販賣第二級毒品之罪嫌，無非係以證人乙○
    ○於警訊及偵查中之證詞，並參酌被告自承與乙○○間並無仇恨，乙○○之指證
    應堪採信等由為論據。惟訊據被告則矢口否認有何販賣第二級毒品之犯行，並辯
    稱：其不認識乙○○，何來販賣安非他命予乙○○之有等語。
三、經查證人乙○○固在警訊中指稱：「被警方查獲的安非他命毛重二點七公克，是
    向甲○○於本月（一月）十日晚上二十二時左右，在嘉義縣新港鄉○○街五一號
    ，以新臺幣五千元購得」、「我向甲○○購買過三次的安非他命，第一次在八十
    七年十二月中旬、第二次也是去年十二月中旬，第三次是昨天（即八十八年一月
    九日），都是以新臺幣五千元購得，數量一樣」云云（見警卷第七頁），並經警
    於警訊時提示被告之口卡片供指認無訛。然關於販賣安非他命案件，吸用安非他
    命之人，所為曾向他人購買安非他命之陳述，不得作為該人有罪判決之唯一證據
    ，仍應調查其他必要之證據，以察其是否與事實相符，此就刑事訴訟法第一百五
    十四條、及第一百五十六條第二項規定之立法意旨觀之，乃屬當然之解釋。證人
    乙○○雖指稱伊施用之第二級毒品安非他命，係於上開時地向被告購得，並於警
    訊中指認被告之口卡照片各等情；惟犯毒品危害防制條例第十條之施用毒品罪，
    供出毒品來源，因而破獲者，得減輕其刑，同條例第十七條定有明文，因此為擔
    保其陳述之真實性，尤應有足以令人確信伊陳述真實性之補強證據，始能據以為
    論罪之依據。況觀諸證人乙○○在偵查中指稱：「（甲○○賣你幾次？）三、四
    次，最後一次是三、四天前，第一次忘了」等語（見偵查卷第十一頁），證人乙
    ○○在警訊中既能明確指陳第一次向被告購買毒品之時間，卻於偵查中表示忘記
    何時開始向被告購買毒品，顯見證人乙○○上開陳述之真實性，已殊啟人懷疑。
    再就最高法院八十八年臺上字第六七二五號判決：刑事訴訟法第一百五十四條明
    揭裁判證據主義之宗旨，該條所謂證據，係指合法之積極證據，就犯罪事實能為
    具體之證明者而言。而所稱事實，不僅指犯罪行為而言，即犯罪之時、日、處所
    、態樣、結果等，舉凡關乎犯罪構成要素或資以辨別犯罪同一性之事項，均包括
    在內等意旨觀之。本案證人乙○○就被告前三次販賣毒品之陳述，既不能就其每
    次犯罪之時間、販賣之數量、及販賣之價格，依序為明確之指證，則能否執該含
    糊之證言，資為該犯罪事實之具體證明，尤饒堪研求。此外復未有其他補強證據
    ，足證證人乙○○之證詞為真，自無法徒憑證人乙○○上開片面有瑕疵之指述，
    資為被告有販賣安非他命犯行之認定。次查被告在原審辯稱：其於八十八年一月
    九日，與證人何居城一同前往臺北，至同年月十一日始返回嘉義等情，經原審隔
    離訊問結果，其所稱：「‧‧‧八十八年一月八日晚上十時左右，我們從嘉義出
    發，車子是晚上七、八點租的，途中有到員林找我朋友，他叫「朝嘉」，然後到
    三峽約是早上七點，我在車上等，一直到中午十二點，之後又到板橋附近找二個
    朋友，八十八年一月九日晚上找完朋友後，我們把車開上北二高上休息站休息，
    睡到早上八點，我們又到台北，本來要道龍潭看一個監獄朋友，後來沒去，後來
    在早上十點時，我到我板橋姊姊家，何居城朋友開我們的車出去，我留我姊姊家
    ，直到下午四點再來帶我」等語（見原審卷第十二頁），固與證人何居城在原審
    證稱：「‧‧‧我們是八十八年一月八日上台北找朋友，到龍潭女子監獄會客，
    到台北約是晚上十一、十二點‧‧‧」、「（到台北找何人？）蕭國棟、我和甲
    ○○二人都認識，及板橋一個小馬」、「（到三峽是幾點？）約早上六、七點，
    甲○○有一起下車，我們是找蕭國棟到龍潭會客‧‧‧後來不能會客，我們又帶
    蕭國棟回三峽，後來我們三人又一起到板橋找「小馬」，一直到下午才離開，第
    二天我們到三峽祖師廟玩，晚上把車停停車場睡覺，第三天‧‧‧早上九點多到
    龍潭會客，換眼鏡後已超過十一點多，不能會客，我們只好在那邊吃飯，就回嘉
    義，到時是下午三、四點」等語（見原審卷第十八至十九頁），未能完全一致而
    互有出入，足認其該不在場之辯解尚有瑕疵。惟觀以本案查獲之經過，係警方於
    八十八年一月十一日十七時三十分許，在乙○○經營之「龍之城遊藝場」，查獲
    乙○○持有第二級毒品安非他命毛重二點七公克、及吸食器玻璃球一個，嗣經乙
    ○○指證始循線查獲被告，並於被告之住處查獲裝安非他命用之塑膠袋（內有安
    非他命殘渣零點零二公克）等情，此有證人乙○○之警訊筆錄及嘉義市警察局第
    二分局刑事案件報告書附卷足參，顯見扣案之安非他命係在乙○○所經營之遊藝
    場內查獲，且數量多達二點七公克，並經送憲兵司令部刑事鑑識中心鑑驗結果，
    證實確有甲基安非他命成分，有該中心八十八年一月二十八日（八八）綱得字第
    ００八七一號鑑驗通知書為憑，然遍觀全卷並無任何證據足證該包安非他命係乙
    ○○向被告購得，是該包安非他命亦不足採為被告販賣毒品之證據；再反觀警方
    至被告住處搜索結果，除扣得裝安非他命之塑膠袋，內有安非他命殘渣零點零二
    公克外，並未查獲任何安非他命或其他販賣工具，亦有該搜索報告存卷為憑，顯
    亦與一般販賣安非他命者，皆會持有大量安非他命及販賣工具殊異，況被告於警
    訊中復自承：於八十八年十二月三十日下午十六時許，曾在住處施用安非他命等
    語不諱（見警卷第二頁），益足見在被告住處查獲裝安非他命之塑膠袋，及其內
    之殘渣，僅足以證明被告曾持有安非他命以供其施用，尚難僅憑該塑膠袋及安非
    他命殘渣，遽為其有販賣安非他命之不利認定。從而縱其上開不在場證明存有瑕
    疵，而難予採信，然揆諸首開說明，亦難據此即反推認其有販賣安非他命予乙○
    ○之情事。
四、綜上各情，參互觀之，證人乙○○唯一之片面指證，既無任何補強證據，足以擔
    保其陳述之真實性，自難僅憑該證人片面且有瑕疵之指證，遽為認定被告有上開
    犯行之依據，此外復查無其他積極證據，足證被告有何公訴意旨所指之犯行，本
    件不能證明被告犯罪。原審疏未詳查，並勾稽全案調查證據所得，遽對被告論處
    販賣第二級毒品罪刑，自有未洽。被告上訴意旨，否認犯罪，指摘原判決不當，
    自為有理由，應由本院將原判決予以撤銷，改諭知被告無罪。
五、據上論斷，應依刑事訴訟法第三百六十九條第一項前段、第三百六十四條、第三
    百零一條第一項，判決如主文。
本案經檢察官曾顯智到庭執行職務。
中      華      民      國      九十    年    十二      月      四      日
                                  臺灣高等法院臺南分院刑事第二庭
                                      審判長法官  游  明  仁
                                            法官  蘇  重  信
                                            法官  林  永  茂
右正本證明與原本無異。
檢察官如不服本判決，應於判決送達後十日內向本院提出上訴狀，其未敘述理由者並
應於提出上訴狀後十日內向本院補提理由書（應附繕本)。
                                      法院書記官  劉  岳  文
中      華      民      國      九十    年    十二      月      四      日


司法院資訊處製作；財團法人民間司法改革基金會備份。
